【裁判字號】    98,訴,281
【裁判日期】    980414
【裁判案由】    違反毒品危害防制條例
【裁判全文】
臺灣屏東地方法院刑事判決               98年度訴字第281號
公  訴  人  臺灣屏東地方法院檢察署檢察官
被      告  甲○○
上列被告因違反毒品危害防制條例案件，經檢察官提起公訴（98
年度毒偵字第5 號），嗣因被告就被訴事實為有罪之陳述，經本
院合議庭裁定由受命法官獨任適用簡式審判程序審理，本院判決
如下：
    主  文
甲○○施用第一級毒品，累犯，處有期徒刑玖月，扣案含有第一
級毒品海洛因之殘渣袋壹只沒收銷燬之。
    事  實
一、甲○○前於民國91年間因施用毒品案件，經臺灣彰化地方法
    院以91年度毒聲字第771 號裁定觀察、勒戒，因認無繼續施
    用毒品之傾向，嗣由臺灣彰化地方法院檢察署檢察官以91年
    度毒偵字第728 號、第918 號為不起訴處分確定。又於91年
    間因施用毒品案件，經該院以91年度毒聲字第1431號裁定觀
    察勒戒，因認有繼續施用毒品之傾向，復經臺灣彰化地方法
    院檢察署檢察官起訴並聲請戒治，戒治部分經該院以91年度
    毒聲字第1605號裁定令入戒治處所施以強制戒治，於 92年6
    月25日戒治期滿出所，起訴部分經該院以91年度訴字第 734
    號判決判處有期徒刑7 月確定，於93年1 月24日縮刑期滿執
    行完畢；再於94年間因施用毒品案件，經臺灣高等法院高雄
    分院以94年度上訴字第1604號判決判處有期徒刑1 年2 月確
    定；同年間又因詐欺案件，經臺灣高雄地方法院以94年度簡
    字第5562號判決判處有期徒刑3 月確定；同年間再因施用毒
    品案件，經該院以94年度簡字第5462號判決判處有期徒刑 4
    月確定；復於94年間因竊盜案件，經該院以94年度易字第18
    42號判決判處有期徒刑1 年6 月確定，上開四案嗣經該院以
    96年度聲減字第1527號裁定分別減刑並定應執行有期徒刑 1
    年6 月又15日確定，於97年9 月30日縮刑期滿執行完畢。詎
    其仍不知悔改，竟基於施用第一級毒品海洛因之犯意，於97
    年12月15日中午，在屏東縣滿州鄉○○路附近山區，以將海
    洛因置入針筒內注射之方式，施用海洛因1 次。嗣於97年12
    月17日上午11時45分許，在屏東縣車城鄉○○○○○街路段，
    因形跡可疑，為警盤查查獲，並扣得沾附有白色粉末之殘渣
    袋1 只，並採其尿液送驗後，結果呈嗎啡陽性反應，始悉上
    情。
二、案經屏東縣政府警察局恆春分局報告臺灣屏東地方法院檢察
    署檢察官偵查起訴。
    理  由
一、按本件被告甲○○所犯係死刑、無期徒刑、最輕本刑為3 年
    以上有期徒刑以外之罪，其於準備程序就前揭被訴事實為有
    罪之陳述，經本院告知簡式審判程序之旨，並聽取其與公訴
    人之意見後，本院認無不得或不宜改依簡式審判程序進行之
    情事，依刑事訴訟法第273 條之1 第1 項規定，裁定本件進
    行簡式審判程序，合先敘明。
二、上揭犯罪事實，業據被告於警詢、偵訊及本院審理中均坦承
    不諱，且被告於97年12月17日所採集之尿液，經屏東縣政府
    警察局恆春分局初步檢驗後，再送台灣檢驗科技股份有限公
    司檢驗結果，均呈嗎啡（即海洛因水解後之反應）陽性反應
    ，有台灣檢驗科技股份有限公司98年1 月6 日報告編號KH20
    08C0000000號濫用藥物尿液檢驗報告、屏東縣警察局恆春分
    局偵辦毒品條例案尿液受檢人真實姓名對照表、屏東縣政府
    警察局涉嫌違反毒品危害防制條例案尿液初步檢驗報告單各
    1 份、初步檢驗照片1 幀附卷可稽；另扣案之沾附有白色粉
    末之殘渣袋1 只，經屏東縣警察局恆春分局警員以臺灣尖端
    先進生技醫藥股份有限公司製造之毒品簡易快速篩檢試劑初
    步檢驗，結果亦呈海洛因陽性反應，此有屏東縣政府警察局
    涉嫌違反毒品危害防制條例案毒品初步檢驗報告單1 份、初
    步檢驗照片1 幀在卷足參；此外，復有扣案物品目錄表、扣
    案物品清單、查獲當時照片2 幀可考。上述鑑驗結果，均係
    檢驗機關本於專業知識及以精密儀器科學檢驗方法所得之結
    論，自可憑信。綜上足認，被告施用第一級毒品海洛因之犯
    行事證明確，應堪認定。
三、按犯毒品危害防制條例第10條施用第一、二級毒品之罪者，
    檢察官應聲請法院裁定，令被告入勒戒處所觀察、勒戒，經
    觀察、勒戒後，檢察官依據勒戒處分之陳報，認受觀察、勒
    戒人無繼續施用毒品傾向者，應即釋放，並為不起訴之處分
    ；認受觀察、勒戒人有繼續施用毒品之傾向者，檢察官應聲
    請法院裁定令入戒治處所強制戒治，其期間為6 個月以上，
    至無繼續強制戒治之必要為止，但最長不得逾1 年，強制戒
    治期滿，應即釋放，由檢察官為不起訴之處分。觀察、勒戒
    或強制戒治執行完畢釋放後，5 年內再犯第10條之罪者，應
    依一般刑事訴訟程式予以起訴論罪科刑，此觀諸毒品危害防
    制條例第20條第1 項、第2 項、第23條第1 項、第2 項規定
    自明。而被告若於5 年內已再犯，經依法追訴處罰，縱其第
    3 次（或第3 次以上）再度施用毒品之時間，在初犯經觀察
    、勒戒或強制戒治執行完畢釋放5 年以後，已不合於「5 年
    後再犯」之規定，且因已於「5 年內再犯」，顯見其再犯率
    甚高，原實施觀察、勒戒或強制戒治，已無法收其實效，即
    應依該條例第10條處罰（最高法院95年第7 次刑事庭會議決
    定可資參照）。查本件被告甲○○前於民國91年間因施用毒
    品案件，經臺灣彰化地方法院以91年度毒聲字第771 號裁定
    觀察、勒戒，因認無繼續施用毒品之傾向，嗣由臺灣彰化地
    方法院檢察署檢察官以91年度毒偵字第728 號、918 號為不
    起訴處分確定。又於91年間因施用毒品案件，經該院以91年
    度毒聲字第1431號裁定觀察勒戒，因認有繼續施用毒品之傾
    向，復經該院檢察署檢察官起訴並聲請戒治，戒治部分經該
    院以91年度毒聲字第1605號裁定令入戒治處所施以強制戒治
    ，於92年6 月25日戒治期滿出所，起訴部分經該院以91年度
    訴字第734 號判決判處有期徒刑7 月確定；94年間復因施用
    毒品案件，經臺灣高雄地方法院以94年度簡字第5462號判決
    判處有期徒刑4 月確定，此有臺灣高等法院被告前案紀錄表
    1 份在卷可考，是被告於觀察、勒戒及強制戒治執行完畢釋
    放後，5 年內已再犯施用毒品案件，經本院判處罪刑確定，
    則其再犯本件施用毒品案件，即非屬該條例第20條第3 項所
    稱「5 年後再犯」之情形，自應依法論罪科刑。從而，本件
    事證明確，被告犯行應堪認定。
四、查海洛因屬毒品危害防制條例第2 條第2 項第1 款所稱之第
    一級毒品，不得持有、施用，被告甲○○竟持以施用，核其
    所為，係犯同條例第10條第1 項之施用第一級毒品罪。其施
    用前持有海洛因之低度行為，應為施用之高度行為所吸收，
    不另論罪。次查，被告有事實欄所載之前案紀錄，有臺灣高
    等法院被告前案紀錄表1 份在卷可按，其受有期徒刑之執行
    完畢後，5 年之內故意再犯本件有期徒刑以上之罪，為累犯
    ，應依刑法第47條第1 項之規定加重其刑。爰審酌被告素行
    非佳，此有卷附之臺灣高等法院被告前案紀錄表1 份可參，
    且被告經觀察勒戒、強制戒治後，仍未能戒除毒癮，本次又
    施用第一級毒品，益顯其無戒毒悔改之意，故有必要給予一
    定時間之刑罰，讓其遠離誘惑並戒除毒癮，惟兼念其犯罪後
    坦認犯行，態度尚稱良好及生活狀況等一切情狀，量處如主
    文所示之刑。又扣案之殘渣袋1 只經檢驗其內沾附有第一級
    毒品海洛因，業如上述，是該殘渣袋因已沾黏該毒品而無法
    與之析離，故應將其整體視為查獲之毒品，均應依毒品危害
    防制條例第18條第1 項前段規定沒收銷燬之。
據上論斷，應依刑事訴訟法第273 條之1 第1 項、第299 條第1
項前段，毒品危害防制條例第10條第1 項、第18條第1 項前段，
刑法第11條、第47條第1 項，判決如主文。
本案經檢察官簡志祥到庭執行職務
中    華    民    國    98    年    4     月    14    日
                  刑事第二庭    法  官  劉怡孜
以上正本證明與原本無異。
如不服本判決應於收受判決後10日內向本院提出上訴書狀，並
應敘述具體理由；其未敘述上訴理由者，應於上訴期間屆滿後
20日內向本院補提理由書（均須按他造當事人之人數附繕本）
「切勿逕送上級法院」。
中    華    民    國    98    年    4     月    14    日
                                書記官  馮得弟
附錄論罪科刑法條：
毒品危害防制條例第10條第1項
施用第一級毒品者，處 6 月以上 5 年以下有期徒刑。


司法院資訊處製作；財團法人民間司法改革基金會備份。
